臺灣新竹地方法院刑事判決　　　　　　　 99年度訴字第296號
公　訴　人　臺灣新竹地方法院檢察署檢察官
被　　　告　曾源富
選任辯護人　財團法人法律扶助基金會蔡采薇律師
上列被告因強盜案件，經檢察官提起公訴（99年度偵字第8575號
），本院判決如下：
    主  文
曾源富犯攜帶兇器強盜罪，處有期徒刑參年玖月。
    事  實
一、曾源富意圖為自己不法之所有，於民國99年11月3 日21時28
    分許，攜帶客觀上可供兇器使用之水果刀1 支，駕駛車牌號
    碼031-GKZ 號普通重型機車，前往新竹市○○區○○路142
    巷55號之港南加油站，持前開水果刀抵住加油站員工張友萍
    之頸部，張友萍因此心生畏懼而不能抗拒，任由曾源富強行
    取走放置在加油站收銀區現金袋內之新臺幣（下同）3,900
    元，得手後旋即駕車逃逸。嗣經張友萍報警，為警循線查悉
    上情，並扣得供曾源富為本案犯罪所用之水果刀1 支。
二、案經新竹市警察局第三分局報請臺灣新竹地方法院檢察署檢
    察官偵查起訴。
    理  由
一、證據能力部分：
  (一)本件被告之供述，被告並未主張係以不正方法取得自白或筆
    錄記載與實際所述不符合之情形而無證據能力，足認被告警
    詢、偵查中之自白，屬出於自由意識之陳述，無何任意性之
    瑕疵可指，應具有證據能力。
  (二)按被告以外之人於審判外之言詞或書面陳述，除法律有規定
    者外，不得作為證據。被告以外之人於審判外之陳述，雖不
    符刑事訴訟法第159 條之1 至第159 條之4 之規定，而經當
    事人於審判程序同意作為證據，法院審酌該言詞陳述或書面
    陳述作成時之情況，認為適當者，亦得為證據；當事人、代
    理人或辯護人於法院調查證據時，知有第159 條第1 項不得
    為證據之情形，而未於言詞辯論終結前聲明異議者，視為有
    前項之同意，刑事訴訟法第159 條第1 項、第159 條之5 分
    別定有明文。經查本件被告以外之供述證據及卷內以其記載
    為內容之文書證據，雖屬被告以外之人於審判外之言詞陳述
    ，惟被告未於本院言詞辯論終結前就相關證據無證據能力，
    聲明異議，依上開規定，即視為同意於審判程序作為證據，
    復經本院審酌陳述作成時之情況，認為適當，而得作為本件
    之證據。
  (三)本件其餘非供述證據被告並未於本院言詞辯論終結前表示無
    證據能力，復查其取得過程亦無何明顯瑕疵，而認均具證據
    能力。
二、認定犯罪構成要件事實所憑之證據及理由：
  (一)上開事實，業據被告迭於警詢、偵訊中及本院行準備程序、
    審理時均坦承不諱（見99年度偵字第8575號卷第7 頁至第12
    頁、第33頁至第34頁、本院99年度聲羈字第260 號卷第3 頁
    至第4 頁、本院卷第4 頁至第5 頁、第21頁至第22頁、第30
    頁至第31頁背面、第84頁背面至第85頁），核與證人即被害
    人張友萍於警詢、偵查中之指、證述大致相符（見99年度偵
    字第8575號卷第13頁至第15頁、第53頁至第54頁），且有新
    竹市警察局第三分局扣押物品收據、扣押筆錄、扣押物品目
    錄表、贓物認領保管單、刑案照片、監視錄影翻拍照片等書
    證附卷可佐（見99年度偵字第8575號卷第19頁至第24頁、第
    27 頁 至第29頁、第44頁至第50頁）此外並有被告曾源富為
    本案犯罪所用之水果刀1 支扣案可資證明。是被告上開任意
    性之自白，核與事實相符，應堪採信。
  (二)至辯護人雖為被告辯護稱：被告罹有憂鬱症狀，為本件犯行
    當時未按時服用藥物，且又喝酒、服用過量安眠藥，導致精
    神狀況失去控制、辨別判斷力變差云云，然依其前開行為之
    狀態，被告係持刀至加油站強盜財物，且亦知要被害人拿出
    錢來，其所為尚難認其於行為時因精神障礙或其他心智缺陷
    致其辨識行為違法或依其辨識而行為之能力有顯著減低之情
    形，況被告經本院囑行政院衛生署桃園療養院精神鑑定之結
    果認：被告符合「重鬱症」、「低落性情感疾患」、「酒精
    依賴」及「疑似酒精誘發之精神病疾患，伴隨幻覺」之診斷
    ，然根據其疾病進程及犯罪行為當時之思考舉止，推定「無
    因精神障礙或其他心智缺失，致辨識其行為違法，或其依辨
    識而行為之能力，有顯著降低」之情事等情，亦有該院精神
    鑑定報告書在卷可按（見本院卷第70頁至第71頁背面），故
    辯護人所為前揭辯護，即屬無據。
  (三)綜上，本案事證明確，被告犯行堪以認定，應予依法論科
三、論罪科刑：
    按犯強盜罪而有刑法第321 條第1 項第3 款（攜帶兇器而犯
    之）之情形者，應依刑法第330 條第1 項論以加重強盜罪；
    此所謂兇器，其種類並無限制，凡客觀上足以對人之生命、
    身體安全構成威脅，具有危險性之兇器均屬之。查被告犯本
    案強盜時，所攜帶之水果刀1 支，乃鐵製物品，客觀上足以
    殺傷人生命、身體，顯為具有危險性之兇器。故核被告所為
    ，係犯刑法強盜罪而有刑法第321 條第1 項第3 款之攜帶兇
    器情形，應論以刑法第330 條第1 項之攜帶兇器強盜罪。另
    按犯罪之情狀顯可憫恕，認科以最低度刑仍嫌過重者，得酌
    量減輕其刑，刑法第59條定有明文，蓋刑事審判旨在實現刑
    罰權之分配的正義，故法院對有罪被告之科刑，應符合罪刑
    相當之原則，使輕重得宜，罰當其罪，以契合社會之法律感
    情，此所以刑法第57條明定科刑時應審酌一切情狀，尤應注
    意該條所列10款事項以為科刑輕重之標準，並於同法第59條
    賦予法院以裁量權，如認犯罪之情狀可憫恕，認科以最低度
    刑仍嫌過重者，得酌量減輕其刑，俾使法院就個案之量刑，
    能為適當之斟酌。而刑法第59條之所謂犯罪之情狀，應審酌
    其犯罪有無可憫恕之事由，即有無特殊之原因與環境，在客
    觀上足以引起一般同情，暨宣告法定低度刑，是否猶嫌過重
    等因素，以為判斷（最高法院38年台上字第16號、45年台上
    字第1165號及51年台上字第899 號判例意旨參照）。經查，
    被告當時因為在家無工作，本身又罹患憂鬱症，無傾訴對象
    ，僅為犯罪能夠入獄之目的，乃於99年11月3 日犯本案強盜
    罪行，其強盜所得僅3,900 元，金額非鉅，且亦未花用等情
    ，業經被告於本院調查、審理時供述明確，並有被告之衛生
    署新竹醫院診斷證明書附卷可稽（見本院卷第41頁）；參以
    本案被告雖攜帶兇器強盜，然被告實際上未有傷害被害人之
    行為，又觀諸前開所述被告犯罪手段與情節，相較相同犯罪
    之其他案件情狀，尚屬較輕；衡以被告犯後始終坦承犯行，
    並就其所犯極具悔意，亦與被害人和解，有和解書在卷可參
    （見本院卷第87頁），綜上各情，堪認被告涉犯本案犯行，
    實因承受過重生理、心理不適，乃一時失慮致罹重典，且觀
    諸被告本案所為，倘不論其情節輕重，而一律論處本罪之法
    定本刑「7 年以上」，顯未符罪刑相當及比例原則，是本件
    就全部犯罪情節觀之，自屬法重而情輕，在客觀上當足以引
    起一般人之同情，縱給予宣告法定最低刑度，猶嫌過重，爰
    依刑法第59條規定酌減其刑，以啟自新。爰審酌被告攜帶兇
    器涉犯本案強盜，影響被害人心理甚鉅，然被害人業已原諒
    被告，此有和解書附卷為憑，則其行為本應予以嚴懲，惟念
    其犯後，始終坦承犯罪，深具悔意，暨衡諸其犯罪動機、情
    節、有前科紀錄之素行、生活狀況、國中畢業之智識程度、
    犯罪所得及業與被害人和解等一切情狀，量處如主文所示之
    刑，以資懲儆。末查扣案之水果刀1 支，雖為被告犯本案強
    盜犯行時所使用，然該物品，係被告家中所有，非被告所有
    ，此業據被告於本院行準備程序時自承明確（見本院卷第31
    頁背面），本案復無其他證據足認係被告所有，乃不為沒收
    之諭知，附此敘明。
據上論斷，應依刑事訴訟法第299 條第1 項前段，刑法第330 條
第1 項、第59條，判決如主文。
本案經檢察官黃慧倫到庭執行職務。
中    華    民    國   100    年    6     月    30    日
                  刑事第一庭  審判長法  官  陳健順
                                    法  官  林哲瑜
                                    法  官  朱美璘
以上正本證明與原本無異。
如不服本判決應於收受判決後10日內向本院提出上訴書狀，並應
敘述具體理由。其未敘述上訴理由者，應於上訴期間屆滿後20日
內向本院補提理由書(均須按他造當事人之人數附繕本)「切勿逕
送上級法院」。
中    華    民    國   100    年    6     月    30    日
                                    書記官  楊嘉惠
附錄本案所犯法條全文：
中華民國刑法第330條
犯強盜罪而有第 321 條第 1 項各款情形之一者，處 7 年以上
有期徒刑。
前項之未遂犯罰之。
中華民國刑法第321條
犯竊盜罪而有下列情形之一者，處6 月以上、5 年以下有期徒刑
，得併科新臺幣10萬元以下罰金：
一、侵入住宅或有人居住之建築物、船艦或隱匿其內而犯之者。
二、毀越門扇、牆垣或其他安全設備而犯之者。
三、攜帶兇器而犯之者。
四、結夥三人以上而犯之者。
五、乘火災、水災或其他災害之際而犯之者。
六、在車站、埠頭、航空站或其他供水、陸、空公眾運輸之舟、
    車、航空機內而犯之者。
前項之未遂犯罰之。